臺灣桃園地方法院刑事判決
110年度訴字第257號
公  訴  人  臺灣桃園地方檢察署檢察官   
被      告  林志堅  



選任辯護人  熊南彰律師
上列被告因違反槍砲彈藥刀械管制條例等案件，經檢察官提起公
訴（109年度偵字第11198、28178號），本院判決如下：
    主  文
一、林志堅犯幫助詐欺取財罪，處有期徒刑貳月，如易科罰金，
    以新臺幣壹仟元折算壹日；又犯非法持有非制式手槍罪，處
    有期徒刑伍年肆月，併科罰金新臺幣參萬元，罰金如易服勞
    役，以新臺幣壹仟元折算壹日；又犯恐嚇危害安全罪，處有
    期徒刑肆月，如易科罰金，以新臺幣壹仟元折算壹日。得易
    科罰金部分，應執行有期徒刑伍月，如易科罰金，以新臺幣
    壹仟元折算壹日。
二、未扣案犯罪所得新臺幣捌佰元沒收，於全部或一部不能或不
    宜執行沒收時，追徵其價額；扣案之非制式手槍（槍枝管制
    編號：0000000000）壹枝及非制式子彈伍顆沒收。
    事  實
林志堅分別為下列犯行：
林志堅明知犯罪集團為隱匿身分，常以收購人頭行動電話門號
  用以犯罪，倘將自己申辦之行動電話門號任意交付不熟識之人
  ，可能供不法份子用以詐欺他人，使檢警難以追查，仍基於縱
  所提供之行動電話門號幫助他人詐欺取財仍不違反本意之不確
  定故意，於民國108年3月7日某時在臺灣大哥大桃園永安之通
  訊行，以自己名義申辦手機門號0000-000000號，並將該行動
  電話預付型SIM卡，以新臺幣（下同）800元出售予真實姓名年
  籍不詳之詐欺集團成員使用。嗣該詐欺集團成員即意圖為自己
  不法之所有，基於詐欺取財之犯意，於108年4月10日在臉書佯
  稱販賣球鞋並以上開手機門號與劉逸才聯絡，致劉逸才陷入錯
  誤，匯款11,000元至詐欺集團指定之帳戶，詐欺集團旋刪除臉
  書頁面不予回應。
林志堅明知可發射子彈具有殺傷力之非制式手槍及非制式子彈
  分屬槍砲彈藥刀械管制條例第4條第1、2項列管之槍砲及彈藥
  ，非經中央主管機關許可不得持有。林志堅於109年2月間某時
  ，在桃園市○○區○○路0段00巷00號1樓住處整理已故胞兄林志偉
  房間時，發現櫃子內有非制式手槍1枝（含彈匣1個，槍枝管制
  編號：0000000000）及非制式子彈10顆，即基於持有可發射子
  彈具有殺傷力之非制式手槍及子彈之犯意，自斯時起持有非制
  式手槍1枝及非制式子彈10顆。嗣於109年8月31日凌晨1時許，
  林志堅在桃園市○○區○○街00號之點將家KTV消費時，因與賴庭
  毅、劉永誠、劉至晏等人（下稱賴廷毅3人）發生口角糾紛，
  竟回上開住處持上開非制式手槍及子彈返抵KTV，並基於恐嚇
  之犯意，先對空擊發2顆子彈，復以該手槍指向賴廷毅3人恫稱
  ：「都不要走」、「想吃子彈都來」、「剛剛不是都很厲害」
  等語，致賴庭毅3人心生畏懼而危害於安全。後賴庭毅3人報案
  ，警員獲報後到現場撿拾擊發過之空彈殼1顆，並查扣林志堅
  藏放南榮公園圍牆旁凹洞內之上開非制式手槍、手槍內之子彈
  4顆（1顆已擊發，彈殼卡在槍管內）及非制式子彈5顆。
    理  由
一、本判決援引之供述及非供述證據均係依法取得，並經本院於
    審理期日踐行合法之調查，檢察官、被告林志堅及辯護人迄
    本院言詞辯論終結前，皆未爭執證據能力，自可採為判決之
    基礎。
二、認定事實所憑證據及理由
　　上開事實，業據被告於審理時坦承不諱（見訴卷第299頁）
    ，核與證人即告訴人劉逸才、賴庭毅、劉永誠於警詢之證述
    、證人即告訴人劉至晏於警詢及偵查中之證述、證人即目睹
    被告藏放槍枝之黃伯瑋於警詢中之證述相符（見偵10957卷
    第13-16頁、偵28178卷第49-52、67-69、83-86、105-109、
    201-202頁），復有0000-000000門號基本資料查詢、預付卡
    申請書、監視器暨密錄器翻拍照片、槍彈照片、刑事警察局
    鑑定書可稽（見偵11198卷第53-55頁、偵28178卷第131-141
    、147-149、191-196頁），且扣案之非制式手槍1枝、非制
    式子彈8顆(共試射3顆)，經鑑定之結果如附表「鑑定結果」
    欄所示，確實具有殺傷力，足認被告之任意性自白與事實相
    符，可以採信。從而，本案事證明確，被告犯行堪以認定，
    應依法論科。
三、論罪
　㈠查被告係自109年2月間某時起即持有非制式手槍直至109 年8
    月31日凌晨遭查獲為止，始終止持有非制式手槍，而持有係
    一狀態為繼續犯，故本案應直接適用槍砲彈藥刀械管制條例
    第4條、第7條於109年6月10日修正公布之規定，無新舊法比
    較問題（最高法院100年度台上字第5119號判決意旨參照）
    。又未經許可持有槍、彈罪，其持有之繼續為行為之繼續，
    至持有行為終了時均論為一罪，不得割裂。行為人為犯特定
    罪而持有槍、彈，並於持有槍、彈後即緊密實行該特定犯罪
    ，雖其持有槍、彈之時地與犯特定罪之時地，在自然意義上
    非完全一致，然二者仍有部分合致，且犯罪目的單一，依一
    般社會通念，認應評價為一罪方符合刑罰公平原則，如予數
    罪併罰，反有過度評價之疑，與人民法律感情亦未契合；是
    於牽連犯廢除後，適度擴張一行為概念，認此情形為一行為
    觸犯數罪名之想像競合犯，固屬適當。惟若原即持有槍、彈
    ，以後始另行起意執槍犯罪，則其原已成立之持有槍、彈罪
    與嗣後之犯罪，即無從認係一行為所犯，而應依刑法第50條
    併合處罰（最高法院105年度台上字第1514號判決意旨參照
    ）。　
　㈡核被告於事實欄所為，係犯刑法第30條第1項前段、第339條
    第1項之幫助詐欺取財罪；被告於事實欄所為，係犯槍砲彈
    藥刀械管制條例第7條第4項之非法持有非制式手槍罪、第12
    條第4項之非法持有非制式子彈罪、刑法第305條之恐嚇危害
    安全罪。又被告於事實欄中，同時非法持有非制式手槍及
    非制式子彈，係一行為觸犯數罪名之想像競合犯，應從一重
    論以非法持有非制式手槍罪處斷。另於事實欄中，被告早
    於109年2月間即持有非制式槍、彈，且其於偵查中供承：10
    9年8月31日之前，曾拿槍、彈試射過等語（見偵28178卷第1
    82頁），而被告於約半年後之109年8月31日凌晨1時30分始
    持槍、彈為恐嚇之行為，則持有槍、彈與持槍、彈恐嚇之時
    間顯具相當之差距，足見被告之恐嚇行為係另行起意所為，
    則被告於事實欄中所犯之非法持有非制式手槍罪與恐嚇危
    害安全罪、於事實欄中所犯之幫助詐欺取財罪，自應分論
    併罰（3罪）。辯護人就事實欄部分主張係想像競合之一罪
    關係，尚非可採。　
四、量刑
　㈠刑之減輕：查被告於事實欄所為係幫助詐欺取財罪，且幫助
    之情節非重，故依刑法第30條第2項規定，減輕被告於事實
    欄之刑。
　㈡被告無槍砲彈藥刀械管制條例第18條第4項前段之適用：
　⒈辯護人固為被告辯護稱：被告於偵查及審理中自白事實欄之
    犯行，應有槍砲彈藥刀械管制條例第18條第4項規定之適用
    等語。
　⒉惟槍砲彈藥刀械管制條例第18條第4項係規定，於偵查或審判
    中自白，並供述全部槍砲、彈藥、刀械之來源及去向，「因
    而查獲」或「因而防止重大危害治安事件之發生」者，始減
    輕或免除其刑。查被告於本案偵查及審理時雖自白持有槍、
    彈犯行，然被告係因109年8月31日凌晨1時30分許對空鳴槍
    並為恐嚇行為，經賴廷毅等3人報警後，始由警員依賴廷毅
    等3人之指證，查獲被告藏放在南榮公園之槍、彈，有刑事
    案件報告書、監視器翻拍照片、密錄器翻拍照片可佐（見偵
    28178卷第5、136-139頁），是本案非因被告之供述而查獲
    槍、彈，亦未因被告之供述而防止重大危害治安事件，被告
    僅於遭查獲後始供述槍砲之來源，與槍砲彈藥刀械管制條例
    第18條第4項之要件不符，故辯護人主張被告有槍砲彈藥刀
    械管制條例第18條第4項之適用，尚無可採。
　㈢被告無刑法第59條之適用：
　⒈辯護人復為被告辯稱：被告因酒後情緒失控持槍對空擊發，
    目的僅係嚇跑對方，未造成任何傷亡，手段並非兇殘、犯罪
    所生危害亦非重大，又被告之兄、母陸續因車禍、癌症身亡
    ，家中僅剩仰賴被告照顧之年邁父親，而槍砲彈藥刀械管制
    條例於109年6月12日修法後所增加之刑度，縱課以最低之刑
    仍屬過重，請依刑法第59條減輕被告之刑等語。
　⒉惟刑法第59條係犯罪之情狀顯可憫恕方有適用，而被告當日
    與素不相識、無深仇大恨之賴廷毅3人口角，竟氣到要立刻
    返家持槍、彈回頭輸贏，且被告雖喝了酒仍不忘自己持有槍
    、彈可用，開槍完還知曉藏放槍、彈以遮掩犯行，參以被告
    持有槍、彈之時間非短，持有子彈之數量非少，並對社會造
    成實害，是依此犯罪動機、手段及情節，難認被告非法持有
    非制式手槍、子彈及恐嚇之行為有何情堪憫恕之處，自無刑
    法第59條規定之適用，故辯護人此部分之辯護，應無可採。
    　
　㈣刑度：審酌被告貪圖蠅利，不顧大眾之財產權受害，任意交
    付行動電話門號，又非法持有非制式手槍及子彈，再於大街
    上開槍威嚇他人（未得劉逸才、賴庭逸、劉至晏之原諒亦未
    賠償，僅劉永誠表明不追究），嚴重危害社會治安，自應非
    難。次審酌被告行為時年齡、大學肄業、職土木工程之智識
    程度、自陳家境勉持及素行等一切情形，分別量處如主文所
    示，並就得易科罰金之有期徒刑併定應執行刑及諭知有期徒
    刑易科罰金、罰金如易服勞役之折算標準，以資懲儆。　
五、沒收
　㈠查扣案之非制式手槍1枝及非制式子彈8顆，經鑑定後均有殺
    傷力自屬違禁物，惟非制式子彈8顆中的3顆業經試射完畢（
    見刑事警察局鑑定書，偵28178卷第191頁），而試射完畢之
    子彈已不具殺傷力不屬違禁物，故本院即依刑法第38條第1
    項規定，宣告沒收非制式手槍1枝及非制式子彈5顆。另扣案
    之彈殼1顆及子彈半成品1包，前者係子彈擊發後所遺殘部不
    具殺傷力，後者經鑑定後不具殺傷力，亦非彈藥之主要組成
    零件，自均非違禁物，爰不宣告沒收。
　㈡次查，被告交付0000-000000號門號予不詳之人時，同時取得
    800元之報酬，業據被告供承在卷（見訴卷第55、300頁），
    而該800元之報酬既係被告之犯罪所得且未扣案，本院應依
    刑法第38條之1第1、3項規定宣告沒收及追徵。
六、據上論斷，依刑事訴訟法第299條第1項前段，判決如主文。
本案經檢察官詹佳佩提起公訴，檢察官林弘捷、林奕瑋到庭執行
職務。　　　　　　　
　　
中　　華　　民　　國　　111 　年　　8 　　月　　26　　日

           刑事第八庭   審判長法　官  許雅婷
　　　　　　　　　
　　　　　　　　　            法  官  郭書綺
　　　　　　　　　
　　　　　　　　　            法  官  葉作航
以上正本證明與原本無異。
如不服本判決應於收受判決後20日內向本院提出上訴書狀，並應
敘述具體理由。其未敘述上訴理由者，應於上訴期間屆滿後20日
內向本院補提理由書(均須按他造當事人之人數附繕本)「切勿逕
送上級法院」。 

　　　　　　　　　　　　　　　書記官　林希潔
　　　　　　　　　　　　　　　
中　　華　　民　　國　　111 　年　　8 　　月　　29　　日

附表：
編號 扣案物品  數量 所有人  鑑定單位 鑑定結果 證據資料 1 非制式手槍 （槍枝管制編號：0000000000號） 1枝 林志堅 刑事警察局 認係非制式手槍，由仿手槍外型製造之搶枝，組裝已貫通之金屬槍管而成，擊發功能正常，可供擊發適用子彈使用，認具殺傷力 ⒈搜索扣押筆錄、扣押物品目錄表（偵28178卷第23-35頁） ⒉刑事警察局刑鑑字第1090096761號鑑定書（同上卷第191-196頁） 2 子彈  5顆 林志堅  認均係非制式子彈，由金屬彈殼組合直徑8.9mm金屬彈頭而成，採樣2顆試射，均可擊發，認具殺傷力  3 子彈  3顆 林志堅  認均係非制式子彈，由金屬彈殼組合直徑8.9mm金屬彈頭而成，採樣1顆試射，可擊發，認具殺傷力。  4 子彈（半成品） 1包 林志堅   認均係非制式金屬彈殼、非制式金屬彈頭、口徑0.22吋打釘槍用空包彈（均不具金屬彈頭，認不具殺傷力）、導火孔連桿、底火連桿及底火帽  5 彈殼 1顆 林志堅  （已擊發）  
　　　　　　　　　
附錄本案論罪科刑法條全文：　　　　　　　　　
刑法第30條
幫助他人實行犯罪行為者，為幫助犯。雖他人不知幫助之情者，
亦同。
幫助犯之處罰，得按正犯之刑減輕之。　　　　　　　
刑法第339條
意圖為自己或第三人不法之所有，以詐術使人將本人或第三人之
物交付者，處5年以下有期徒刑、拘役或科或併科50萬元以下罰
金。
以前項方法得財產上不法之利益或使第三人得之者，亦同。
前二項之未遂犯罰之。
槍砲彈藥刀械管制條例第7條
未經許可，製造、販賣或運輸制式或非制式火砲、肩射武器、機
關槍、衝鋒槍、卡柄槍、自動步槍、普通步槍、馬槍、手槍或各
類砲彈、炸彈、爆裂物者，處無期徒刑或7年以上有期徒刑，併
科新臺幣3千萬元以下罰金。
未經許可，轉讓、出租或出借前項所列槍砲、彈藥者，處無期徒
刑或5年以上有期徒刑，併科新臺幣1千萬元以下罰金。
意圖供自己或他人犯罪之用，而犯前二項之罪者，處死刑或無期
徒刑；處徒刑者，併科新臺幣5千萬元以下罰金。
未經許可，持有、寄藏或意圖販賣而陳列第1項所列槍砲、彈藥
者，處5年以上有期徒刑，併科新臺幣1千萬元以下罰金。
意圖供自己或他人犯罪之用，以強盜、搶奪、竊盜或其他非法方
法，持有依法執行公務之人所持有之第1項所列槍砲、彈藥者，
得加重其刑至二分之一。
第1項至第3項之未遂犯罰之。
刑法第305條
以加害生命、身體、自由、名譽、財產之事恐嚇他人，致生危害於安全者，處2年以下有期徒刑、拘役或9千元以下罰金。